【裁判字號】    95,交簡上,78
【裁判日期】    951003
【裁判案由】    公共危險
【裁判全文】
臺灣臺北地方法院刑事判決            95年度交簡上字第78號
上  訴  人  臺灣臺北地方法院檢察署檢察官
被      告  甲○○
上列上訴人因被告公共危險案件，不服本院臺北簡易庭中華民國
九十五年六月三十日九十五年度北交簡字第一六五二號第一審刑
事簡易判決（聲請簡易判決處刑案號：臺灣臺北地方法院檢察署
九十五年度偵字第一一三六三號），提起上訴，本院管轄之第二
審合議庭判決如下：
    主  文
原判決撤銷。
甲○○服用酒類，不能安全駕駛動力交通工具而駕駛，處罰金新
臺幣玖萬元，如易服勞役，以新臺幣壹仟元折算壹日。
    事  實
一、甲○○前於民國八十九年間因酒後駕車之公共危險案件，經
    臺灣臺北地方法院檢察署檢察官於八十九年九月七日以八十
    九年度偵字第一六五七八號為職權不起訴，猶未生警惕之意
    ，明知服用酒類會導致不能安全駕駛動力交通工具，卻仍於
    九十五年四月三十日零時許，在臺北縣板橋市某處工地飲用
    酒精類飲料後，已達不能安全駕駛動力交通工具之程度，猶
    騎乘其所有之車牌號碼ＨＶ三—八○○號重型機車於道路上
    行駛。迨同日二時二分許，甲○○騎乘前揭機車行經臺北市
    萬華區○○○○○道時為警攔檢，並當場測得呼氣所含酒精
    濃度值為每公升一點零二毫克，始查獲上情。
二、案經臺北市政府警察局萬華分局報請臺灣臺北地方法院檢察
    署檢察官偵查聲請簡易判決處刑。
    理  由
一、上揭犯罪事實，業據被告於警詢、偵查及本院審理中坦承不
    諱，並有酒精濃度測試列印紙一紙在卷可憑。查酒精對人體
    之影響程度，當呼氣酒精濃度達每公升零點五毫克時，為輕
    到中度中毒，症狀為反應較慢、感覺減低、影響駕駛，當呼
    氣酒精濃度達每公升零點七五毫克時，將造成思考及個性行
    為改變，當呼氣酒精濃度達每公升一點零毫克時，將造成中
    度中毒，而有步態不穩、噁心嘔吐、精神混惑不清晰等症狀
    ，當呼氣酒精濃度達每公升一點五毫克時，有說話不清楚、
    感覺喪失、視力模糊等中到重度中毒症狀，此有行政院國軍
    退除役官兵輔導委員會臺北榮民總醫院八十八年八月五日（
    ）北總內字第二六八六八號函可資佐參。被告飲酒後呼氣
    酒精濃度既已高達每公升一點零二毫克，且於警方查獲時，
    有駛入對向車道等駕駛控制力欠佳情形，員警測試訊問過程
    中，出現語無倫次、多話等現象，有刑法第一百八十五條之
    三案件測試觀察紀錄表一份在卷足參，則被告反應顯已不及
    一般正常狀態，而足以影響其安全駕駛能力。綜上所述，本
    件事證明確，被告犯行堪以認定，應依法論科。
二、被告行為後，前於九十四年二月二日修正公布之刑法，已自
    九十五年七月一日起施行，另刑法施行法亦於九十五年六月
    十四日增訂該法第一條之一規定，並自九十五年七月一日施
    行。其中修正後刑法第二條之規定，乃係關於新舊法比較適
    用之準據法，其本身無關行為可罰性要件之變更，故於九十
    五年七月一日刑法修正施行後，如有涉及比較新舊法之問題
    ，即應逕依修正後刑法第二條第一項規定，為「從舊從輕」
    之比較（最高法院九十五年度第八次刑事庭會議決議意旨參
    照）。經查：
  (一)被告行為時，刑法第一百八十五條之三服用酒類不能安全駕
    駛動力交通工具而駕駛罪，有關罰金刑之部分，法定刑為得
    科銀元三萬元以下之罰金，且依罰金罰鍰提高標準條例第五
    條第一項之規定，無庸提高罰金數額；被告行為後，刑法施
    行法增訂第一之一條，於九十五年六月十四日經總統公布，
    並自同年七月一日起施行；該條規定：「中華民國九十四年
    一月七日刑法修正施行後，刑法分則編所定罰金之貨幣單位
    為新臺幣。九十四年一月七日刑法修正時，刑法分則編未修
    正之條文定有罰金者，自九十四年一月七日刑法修正施行後
    ，就其所定數額提高為三十倍。但七十二年六月二十六日至
    九十四年一月七日新增或修正之條文，就其所定數額提高為
    三倍。」，亦即自九十五年七月一日起，刑法分則編所定罰
    金之貨幣單位，由原來之銀元改為新臺幣；且七十二年六月
    二十六日至九十四年一月七日新增之條文，就罰金之數額提
    高三倍。因刑法第一百八十五條之三之公共危險罪定有罰金
    刑之處罰，且該條文係於八十八年四月二十一日增訂公布，
    依增訂刑法施行法第一之一條之規定，其罰金以新臺幣為單
    位，數額應提高三倍，經換算結果為新臺幣九萬元，與修正
    前之罰金係以銀元為單位，且依罰金罰鍰提高標準條例第五
    條規定，無庸提高罰金數額之計算結果，對被告而言，並無
    不利之情形。
  (二)又依被告行為時之修正前刑法第三十三條第五款規定：「主
    刑之種類如左：五、罰金：一元以上。」，換算新臺幣後，
    為新臺幣三元以上。惟被告行為後新刑法第三十三條第五款
    係規定：「主刑之種類如下：五、罰金：新臺幣一千元以上
    ，以百元計算之。」，經比較修正前後關於科處罰金刑之最
    低刑度規定，自應以被告行為時之舊刑法較有利於被告。
  (三)又被告行為時，修正前刑法第四十二條第二項前段規定：「
    易服勞役以一元以上三元以下折算一日」，另依修正前罰金
    罰鍰提高標準條例第二條前段規定，就其原定數額提高為一
    百倍折算一日，則被告行為時之易服勞役折算標準，應以銀
    元三百元即新臺幣九百元折算一日。惟九十五年七月一日修
    正公布施行之刑法第四十二條第三項前段規定：「易服勞役
    以新臺幣一千元、二千元或三千元折算一日」，比較修正前
    後之易服勞役折算標準，以修正後之規定，較有利於被告，
    依刑法第二條第一項但書規定，應適用修正後之刑法第四十
    二條第三項前段規定，定其易服勞役折算標準。
  (四)上開增訂刑法施行法第一條之一及修正後刑法第三十三第五
    款之規定，乃係就刑法分則各編及其他刑事犯罪所定罰金刑
    之刑罰法律效果之變更，而修正後刑法第四十二條第三項之
    規定，乃係就刑罰裁量之易刑處分之變更，此均屬刑事制裁
    法律規定之變更，自應依修正後刑法第二條第一項規定，綜
    合全部罪刑之結果，整體為「從舊從輕」之比較，因修正後
    刑法第四十二條第三項有關刑罰裁量之易刑處分，攸關拘束
    人身自由刑罰之日數，被告於受罰金刑之判決後，雖實際上
    未必均屬無資力而未能完納，須將其罰金刑易服勞役，惟執
    行罰金刑者，其刑法修正前後之差別僅在受刑人財產之減損
    多寡，未如經易刑處分後之受刑人若因適用修正前之刑法易
    服勞役折算標準規定，將增加拘束人身天數之嚴重性，故將
    此因素納入整體考量後，適用修正後刑法之規定顯然對於被
    告較為有利，是本案應依刑法第二條第一項但書規定，適用
    修正後刑法第四十二條第三項前段之規定，定如主文所示易
    服勞役之折算標準。
三、核被告所為，係犯刑法第一百八十五條之三之公共危險罪。
    原審依被告在偵查中之其他現存證據，已足認定被告犯罪，
    並審酌被告犯罪行為之一切情狀，適用刑事訴訟法四百四十
    九條第一項前段、第四百五十四條第二項，刑法第一百八十
    五條之三、第四十二條第二項，罰金罰鍰提高標準條例第二
    條，逕以簡易判決處刑而判處被告罰金二萬元，並諭知易服
    勞役之折算標準，固非無見。惟原審未及審酌刑法業已修正
    ，仍適用修正前之刑法諭知易服勞役之折算標準，尚有未洽
    。再按刑罰之量定，固屬法院自由裁量之職權行使，然刑事
    審判之量刑，在於實現刑罰權之分配的正義，故法院對科刑
    判決之被告量刑，應符合罪刑相當原則，使罰當其罪，以契
    合人民之法律感情，此所以刑法第五十七條明定科刑時應審
    酌一切情狀，尤應注意該條所列各款情形，以為科刑輕重之
    標準（最高法院九十二年臺上字第三二六八號判決意旨參照
    ）。被告既曾於八十九年間因酒醉駕車之公共危險案件，經
    臺灣臺北地方法院檢察署檢察官以八十九年度偵字第一六五
    七八號為職權不起訴處分確定，竟仍再度犯本案行為，顯然
    並未因前次刑罰處罰而稍有警惕，又被告飲酒結束二個小時
    後，測得呼氣酒精濃度猶高達每公升一點零二毫克，可知其
    飲酒甚多，已達中度中毒之程度，其酒後駕車對用路人所生
    危害非輕，相較於本罪之法定刑度為一年以下有期刑、拘役
    或三萬元以下罰金，原審科處被告罰金二萬元，量刑稍輕，
    是檢察官以原審量刑過輕為由提起上訴，非無理由，自應由
    本院撤銷改判。
四、爰審酌被告曾有酒醉駕車之不法紀錄，有臺灣高等法院被告
    前案紀錄表在卷可按，素行不佳，明知酒後不得駕車之規定
    猶一再犯之，形成對其他道路使用者之潛在性危險，危害非
    輕，然其犯後坦承本案犯行，態度尚可等一切情狀，量處如
    主文所示之刑，並依修正後刑法第四十二條第三項前段之規
    定，諭知罰金易服勞役之折算標準。
據上論斷，應依刑事訴訟法第四百五十五條之一第一項、第三項
、第三百六十九條第一項前段、第三百六十四條、第二百九十九
條第一項前段，刑法施行法第一條之一，刑法第二條第一項但書
、刑法第一百八十五條之三、修正後刑法第四十二條第三項前段
，判決如主文。
本案經檢察官蕭方舟到庭執行職務。
中    華    民    國    95    年    10    月    3    日
                  交通法庭審判長法  官  吳秋宏
                                法  官  姚念慈
                                法  官  林柏泓
本判決不得上訴。
以上正本證明與原本無異。
                                書記官  柯貞如
中    華    民    國    95    年    10    月    3    日
附錄本案論罪科刑法條：
中華民國刑法第185條之3
服用毒品、麻醉藥品、酒類或其他相類之物，不能安全駕駛動力
交通工具而駕駛者，處1 年以下有期徒刑、拘役或3 萬元以下罰
金。


司法院資訊處製作；財團法人民間司法改革基金會備份。
